【裁判字號】    90,訴,33
【裁判日期】    900925
【裁判案由】    侵權行為損害賠償
【裁判全文】
臺灣高等法院臺南分院民事判決  九十年度訴字第三三號  Ｊ
      原      告  甲  ○○○
      被      告  丙  ○  ○
      訴訟代理人  乙  ○  ○
右當事人間因被告過失傷害事件，原告對被告提起附帶民事訴訟，請求侵權行為損害
賠償事件，經本院刑事庭裁定（九十年交附民字第七十九號）移送前來，本院判決如
左︰
      主    文
被告應給付原告新臺幣拾壹萬捌仟玖佰肆拾柒元，及自民國九十年三月三十一日起
，至清償日止，按年息百分之五計算之利息。
原告其餘之訴駁回。
訴訟費用由被告負擔五分之一，餘由原告負擔。
原告假執行之聲請駁回。
      事    實
甲、原告方面：
一、聲明：(一)被告應給付原告新台幣（下同）一百六十萬二千八百二十八元及自附帶
    民事訴訟起訴狀繕本送達被告翌日起至清償日止，按年息百分之五計算之利息。
    (二)前項判決願供擔保請准宣告假執行。
二、陳述：
  (一)被告於民國（下同）八十九年五月二十七日上午九時五十分許，駕駛車號ＳＲ－
    八三０三號自小客車，沿雲林縣北港鎮○○路由南往北方向行駛，途經該路與民
    有路之無號誌三岔路口（即華勝路二十六號前）時，應注意汽車行經無號誌之交
    岔路口時，應減速慢行，作隨時停車之準備，及該路段之速限為每小時四十公里
    ，不得超速，且依當時天候為晴天、日間有自然光線、路面乾燥、無缺陷、無障
    礙物及視距良好等客觀環境判斷，亦無不能注意之情事，詎被告疏未注意上揭義
    務，謹慎行駛，竟仍以約七十公里之時速超速行駛，致撞及原告所騎機車，致原
    告人車倒地，受有第十二胸椎壓迫性骨折之傷害。被告過失傷害行為，業經判刑
    在案。
  (二)被告過失侵害原告身體成傷，原告自得依侵權行為之規定，請求被告賠償。茲將
    各項請求金額詳述如左：
    (1)醫藥費八萬九百零六元：原告受傷接受治療，迄今已支出醫療費用八萬九百零
      六元，有收據十六張為証，其餘陸續增加之醫療費用併保留請求權。
    (2)工作損失二百零七萬六千二百四十九元：原告係三十三年二月二十六日生，遭
      撞傷時為五十六歲，算至六十五歲退休為止，尚有勞動年數九年。遭撞後已完
      全喪失工作能力。原告每月投保薪資為二萬二千八百元，每年工作損失為二十
      七萬三千六百元，依霍夫曼式計算法除中間利息計算，工作損失為二百零七萬
      六千二百四十九元（22800×12÷0000000×0000000=0000000，元以下四捨五
      入）。
    (3)增加生活支出五千元：原告第十二胸椎壓迫性骨折，為醫療所必需，購買鐵衣
      穿著支出五千元。
    (4)看護費二萬四千元：原告自八十九年五月二十七日至中國醫藥學院北港附設醫
      院急診住院治療，八十九年六月七日出院，共住院十二天，住院期間日常生活
      不能自理，由家人全天候二十四小時看護，以每日二千元計算，請求看護費二
      萬四千元。
    (5)精神賠償一百萬元：原告遭受頭部外傷，第十二胸椎壓迫性骨折，第四、五腰
      椎滑脫，右踝挫傷，自八十九年五月二十七日至中國醫藥學院北港附設醫院急
      診住院治療，八十九年六月七日出院，共住院十二天，八十九年六月十五日至
      九十年三月十五日門診治療十七次，脊椎遺留顯著運動障礙，自八十九年十二
      月二十七日至九十年三月十五日前後至泰成中醫診所治療十一次，並領有殘障
      手冊，精神極度痛苦，請求精神慰撫金一百萬元。
    (6)機車損失一萬九千五百元：原告機車遭撞支出修復費用一萬九千五百元。機車
      係八十四年九月出廠。
  (三)以上合計為三百二十萬五千六百五十五元，依台灣省嘉雲區車輛行車事故鑑定委
    員會鑑定結果認為：原告駕駛重機車橫越道路，未注意右側來車與被告駕駛自小
    客車行經無號誌交岔路口，嚴重超速行駛，同為肇事原因，爰酌減被告賠償責任
    百分之五十，被告應賠償原告之金額為一百六十萬二千八百二十八元。
  (四)伊已收受汽車強制險保險公司給付之四十七萬一百十四元。
三、證據：提出診斷書一件、機車行照一件、相片二張、收據十六張、証明書殘障手
    冊為證。
乙、被告方面：
一、聲明：原告之訴及假執行之聲請均駁回。
二、陳述：
  (一)對於因過失致原告受傷，機車毀損之事實不爭執。
  (二)原告已收受強制責任險四十七萬元，此部分應扣除。又原告請求之工作損失及慰
    撫金過高。被告亦有過失應減輕責任。
      理    由
一、本件原告主張被告於八十九年五月二十七日上午九時五十分許，駕駛車號ＳＲ－
    八三０三號自小客車，沿雲林縣北港鎮○○路由南往北方向行駛，途經該路與民
    有路之無號誌三岔路口，即華勝路二十六號前，應注意汽車行經無號誌之交岔路
    口時，應減速慢行，作隨時停車之準備，及該路段之速限為每小時四十公里，不
    得超速，且依當時天候為晴天、有自然光線、路面乾燥、無缺陷、無障礙物及視
    距良好等客觀環境判斷，亦無不能注意之情事，詎被告疏未注意，謹慎行駛，竟
    以約七十公里之時速超速行駛，致撞及伊所騎機車，致伊人車倒地受有地，受有
    第十二胸椎壓迫性骨折之傷害，機車並毀損之事實，業據其提出診斷書機車受損
    照片為證，且為被告所不爭執，而被告因本件車禍肇事，亦經本院刑事庭判處拘
    役四十日確定，有本院九十年度上易字第四五四號刑事判決可按，並經本院依職
    權調卷查明，原告主張堪以採信。
二、按因故意或過失不法侵害他人權利者，負損害賠償責任。不法侵害他人之身體或
    健康者，對於被害人因此喪失或減少勞動能力，或增加生活上之需要時，應負損
    害賠償責任。不法侵害他人身體、健康、名譽或自由者，被害人雖非財產上之損
    害，亦得請求賠償相當之金額。民法第一百八十四條第一項前段、第一百九十三
    條第一項及修正前第一百九十五條分別定有明文。查被告係駕駛動力交通工具之
    人，應注意車輛行經無號誌三岔路口，應減速慢行，作隨時停車之準備，及該路
    段之速限為每小時四十公里，不得超速，且依當時天候為晴天、有自然光線、路
    面乾燥、無缺陷、無障礙物及視距良好等客觀環境判斷，亦無不能注意之情事，
    詎被告疏未注意，仍超速行駛至肇事。是被告過失行為，與原告身體傷害間有相
    當因果關係，事甚明確。被告過失不法侵害被害人之身體，則原告依據侵權行為
    之法律關係，請求上訴人賠償醫療費用、工作損失、精神慰撫金，自屬有據。
三、茲就原告各項請求是否准許，分述如左：
  (一)醫療費八萬九百零六元部分：原告受傷後住進私立中國醫藥學院北港附設醫院接
    受治療，出院後又至中醫診所治療迄今已支出醫療費用八萬九百零六元，雖據其
    提出收據十六張為証，惟查其中除三萬二千零六十四元係其支出外，其餘則係由
    健保局所支付者，此觀其收據之記載即明。查全民健康保險法第八十二條規定：
    「保險對象汽車交通事故，經本保險提供醫療給付者，本保險之保險人得向強制
    汽車責任保險之保險人代位請求該項給付。」。從而全民健康保險之被保險人因
    汽車交通事故，經全民健康保險提供醫療給付者，全民健康保險之保險人自得向
    強制汽車責任保險之保險人代位請求該項給付。而依強制汽車責任保險法第三十
    條規定，該範圍內，加害人或強制汽車責任險之被保險人之損害償責任即因而解
    免，全民健康保險被保險人對於加害人之損害賠償求權亦因而喪失。最高法院著
    有八十八年度台上字第三五三號判決可資參照。被告之車輛既係強制保險對象，
    則因此所生交通事故之原告經全民健保局所屬醫療院所提供醫療給付，原告既係
    全民健保之被保險人，就此部分即不得對加害人之被告請求。故此部分原告所得
    請求者三萬二千六十四元。逾此所為請求，不應准許。又診斷證書費三百五十元
    ，係被害人即原告為証明其損害之必要支出，依實務上最近見解（最高法院八十
    九年台上字第二０七０號判決，刊台灣本土法學二十期）認屬必要費用，亦予准
    許。此部分共計三萬二千四百十四元，應予准許。
  (二)工作喪失二百零七萬六千二百四十九元：原告主張伊因本件傷害，完全喪失工作
    能力，惟查依其所提出之九十年三月十五日北港附設醫院診斷証明書記載，原告
    係「頭部外傷、第十二胸椎壓迫性骨折，第四、五腰椎滑脫，脊柱遺存顯著性運
    動傷害」，此有診斷証明書附卷可按（本院附民卷三十頁）。依此診斷書之記載
    ，並參考勞工保險條例第五十三條所訂頒之勞工殘障給付標準表之分類，此項傷
    害，係屬障害項目第五十三項目，其殘障等級為七級，其給付標準為四百四十日
    ，其喪失之勞動能力為百分之六十九．二一（引自曾隆興，現代損害賠償法論，
    第二三七頁，二五八頁），又原告係三十三年二月二十六日生，遭撞傷時為五十
    六歲，算至勞工強制退休之六十歲為止，尚有勞動年數四年，原告每月投保薪資
    為二萬二千八百元，則其每月喪失之工作損失一萬五千七百八十元（元以下四捨
    五入），每年工作損失為十八萬九千三百六十元，依霍夫曼式計算法扣除中間利
    息後其係數係三．七三一０三（第一年不扣中間利息），則其工作損失為七十萬
    六千五百零八元。此部分請求應予准許，逾此所為請求，為無理由，應予駁回。
  (三)增加生活支出二萬九千元：原告主張因第十二胸椎壓迫性骨折，為醫療上必要，
    購買鐵衣穿著支出五千元，已據其提出收據一張為証，依原告所受傷害，核屬必
    要，應予准許。又原告自受傷之八十九年五月二十七日即住進中國醫藥學院北港
    附設醫院治療，至八十九年六月七日出院，共十二天，住院期間日常生活不能自
    理，由家人二十四小時看護，以每日二千元計算，請求看護費二萬四千元，依其
    所受傷害之部位及程度，核屬必要且費用亦合理，此部分亦應予准許。二項合計
    共二萬九千元。
  (四)精神賠償一百萬元：原告遭受頭部外傷，第十二胸椎壓迫性骨折，第四、五腰椎
    滑脫，右踝挫傷，住院十二天，門診治療多次，脊椎遺留顯著運動障礙，領有殘
    障手冊，精神顯然極度痛苦，其請求精神慰撫金一百萬元，本院審酌原告所受教
    育程度、從事豆腐製作工作、子女均成年以及被告受高職教育，現服役中，以及
    兩造就本件車禍之過失程度等一切情況，認原告請求，以八十萬元為適當，此部
    分請求應予准許。
  (五)機車毀損一萬九千五百元：原告因本件車禍，致機車遭撞損支出修復費用一萬九
    千五百元，此部分原告追加請求，被告同意其追加，查原告所有之系爭機車係八
    十四年九月出廠，有行車執照一件可按，使用迄事故發生時，已有五年半，依機
    車耐用年數十年計算，其平均殘餘價值約在四成左右，又其支出一萬九千五百元
    修理費用，其中四千元係工資，此有欣欣機車行之估價單之記載可按（本院卷第
    四十四頁），此部分無庸折舊，其餘零件支出一萬五千五百元應予折舊（最高法
    院七十七年五月十七日第九次民事庭決議參照），經折舊後應准許者為六千二百
    元。二者合計為一萬二百元應予准許，逾此所為請求無理由，應予駁回。
  (六)以上合計，原告得請求者為一百五十七萬八千一百二十二元。
四、次按損害之發生或擴大，被害人與有過失者，法院得減輕賠償金額或免除之。民
    法第二百十七條第一項定有明文。查本件事故之發生，被告固有前述之過失，然
    原告駕駛重機車，橫越道路，未注意右側來車，亦有過失，同為肇事原因，即台
    灣省嘉雲區車輛行車事故鑑定委員會亦為相同認定，有鑑定書附卷可按（本院附
    民卷第三十五頁），原告就此亦自承在卷，故被告主張原告與有過失，尚屬可採
    。爰審酌兩造過失程度，酌減被告之責任百分五十，則原告之請求，應准許者為
    七十八萬九千零六十一元。
五、末按強制汽車責任之保險人依強制汽車責任法保險法規定給付之保險金，視為加
    害人或被保險人損害賠償金額之一部分，加害人或被保險人受賠償請求時，得扣
    除之。強制汽車責任保險法第三十條著有明文。查原告已因本件車禍，由被告之
    汽車責任保險公司即東泰產物保險公司受領四十七萬一百十四元，此為原告所不
    爭執，並有郵局儲金簿影本一件附卷可按，則依上說明，此部分應予扣除，即原
    告所得請求者為三十一萬八千九百四十七元。
六、從而，原告本於侵權行為損害賠償請求權之法律關係，請求被告給付三十一萬八
    千九百四十七元，及自起訴狀繕本送達被告翌日即九十年三月三十一日起，至清
    償日止，依年息百分之五計算之遲延利息，洵屬正當，應予准許。逾此部分所為
    之請求，為無理由，應予駁回。
七、假執行之宣告：
    本件被告敗訴部分其金額未逾新台幣一百萬元，依法不得上訴第三審，本院宣判
    後，此部分即告確定，無庸宣告假執行，就原告敗訴部分，其假執行之聲請，因
    訴之駁回而失所附麗，均不予准許。
八、結論：本件原告之訴，為一部有理由，一部無理由，依民事訴訟法第七十九條但
    書，判決如主文。
中      華      民      國    九十      年      九      月    二十五    日
                                    臺灣高等法院臺南分院民事第四庭
~B1審判長法官  王    惠    一
~B2      法官  張    世    展
~B3      法官  吳    上    康
右為正本係照原本作成。
原告如對本判決上訴，須於判決送達後二十日內向本院提出上訴狀，未表明上訴理由
者，應於上訴後二十日內向本院提出理由書。
中      華      民      國    九十      年      九      月    二十八    日
                                        法院書記官  洪    雅    美


司法院資訊處製作；財團法人民間司法改革基金會備份。
